【裁判字號】    89,上訴,240
【裁判日期】    890524
【裁判案由】    偽造有價證券
【裁判全文】
臺灣高等法院刑事判決                  八十九年度上訴字第二四號
    上  訴  人  台灣台北地方法院檢察署檢察官
    被      告  丙○○
    選任辯護人  張冀明
右上訴人，因被告偽造有價證券案件，不服臺灣台北地方法院八十七年度訴字第九二
二號，中華民國八十八年十一月十六日第一審判決（起訴案號：臺灣台北地方法院檢
察署八十六年度偵字第二五七一二號）提起上訴，本院判決如左：
    主      文
原判決撤銷。
本件公訴不受理。
    理      由
一、公訴意旨略以：被告丙○○係台北市○○○路○段一六號八樓八０四室財團法人
    中國平信徒傳道會（下稱平信會）職員，該會董事長黃英於民國（下同）八十五
    年間去世，丙○○即經改選為該會董事長於八十五年十二月中旬，與自稱樓嘉君
    律師之男子同至上址找該會會計甲○○，甲○○當日未上班，旋以電話約甲○○
    至台北市○○○路○段二二號夢家咖啡廳商談財務狀況並要甲○○交出由其保存
    已開立之支票十九張（下稱系爭支票），被告並向甲○○稱系爭支票僅請律師登
    記支票號碼以便清償教會債務之用，甲○○不疑有他即將系爭支票交予被告，被
    告再交予「樓嘉君」，詎二人基於共同之犯意，將系爭支票上金額一一塗銷，待
    甲○○發現欲制止，惟已被塗銷並交還甲○○。案經乙○○訴請究辦，因認被告
    涉犯刑法第二百零一條第一項之變造有價證券罪嫌。
二、本院查：
  (一)按票據屬要式證券依票據法第一百二十五條第一項規定，支票應記載下列事項由
    發票人簽名一、表明其為支票之文字二、一定之金額三、付款人之商號四、受款
    人之姓名或商號五、無條件支付之委託六、發票地七、發票年、月、日八、付款
    地。本案之系爭十九張支票（見偵查卷４～１０頁影本）每張金額均被刪除，發票
    日期有十三張均出現二種日期併列。法定應記載要件有所欠缺，從外觀上不能視
    為有效之支票，在金融實務上予以提示，應予退票。合先指明。
  (二)又票據法第十六條所稱票據之變造，乃指經變造內容後仍屬票據而言。本件票據
    金額被刪除，已使票據權利人難據該支票主張票據權利。惟按完整之票據可依占
    有表彰權利屬有價證券。行為人將支票一定金額刪除。已無法依占有表彰權利，
    而支票乃廣義私文書將文義予以銷除致令不堪用足以去損害於他人自屬毀損他人
    文書，應成立刑法第三百五十二條毀損文書罪（最高法院七十五年台上字第二七
    九八號判決意旨可照）退一步而言，將他人之票據予以毀損亦應負毀損罪責。
  (三)本件被告縱有如起訴書所載之犯行經核應成立刑法第二十二條第一項毀損文書罪
    嫌。起訴法條指被告犯變造有價證券罪嫌，依上述各情容有未洽應予變更。
三、按告訴乃論之罪其告訴應自得為告訴人之知悉犯人之時起於六個月內為之。刑事
    訴訟法第二百三十七條第一項定有明文。又告訴乃論之罪其告訴已逾告訴期間者
    應諭知不受理之判決，同法第三百零三條第三款規定甚明。查起訴事實所指各情
    告訴人黃略得於八十六年初（應指一月間）已知悉犯人（見原審卷第二六七頁第
    一行）然竟遲至八十六年十一月十八日始具狀向台灣台北地方法院察署告訴（見
    該署收文章）顯然已諭六個月不變期間，而被告所涉嫌解犯法條係刑法第三百五
    十二條毀損文書罪依同法第三百五七條規定須告訴乃論。職是之故所犯罪名為告
    訴乃論之罪告訴已逾告訴期間依法應諭知不受理之判決。
四、原審疏未研求為無罪之實體判決難認允洽，公訴人循告訴人之請求仍就證據取拾
    及實體問題有所指摘，既然程序問題已有可議，本院已毋庸實體意見論述。爰將
    原判決撤銷，諭知公訴不受理判決，用期適法。
據上論斷，應依刑事訴訟法第三百六十九條第一項前段，第三百六十四條，第三百條
，第三百零三條第三款條判決如主文。
本案經檢察官彭坤業到庭執行職務。
中     華     民     國    八十九   年       五       月     三十一     日
                            臺灣高等法院刑事第十八庭
                                審判長法  官  吳      敦
                                      法  官  林  陳  松
                                      法  官  吳  明  峰
右正本證明與原本無異。
檢察官如不服本判決應於收受送達後十日內向本院提出上訴書狀，其未敘述上訴之理
由者並得於提起上訴後十日內向本院補提理由書（均須按他造當事人之人數附繕本）
。
                                      書記官  李  華  安
中     華     民     國    八十九   年       六       月       二       日


司法院資訊處製作；財團法人民間司法改革基金會備份。
